【裁判字號】    92,訴,36
【裁判日期】    920724
【裁判案由】    違反毒品危害防制條例
【裁判全文】
臺灣新竹地方法院刑事判決                            九十二年度訴字第三六號
    公  訴  人  臺灣新竹地方法院檢察署檢察官
    被      告  乙○○
右列被告因違反毒品危害防治條例案件，經檢察官提起公訴（九十一年度毒偵字第二
五○號），本院判決如左：
    主  文
乙○○施用第二級毒品，累犯，處有期徒刑捌月。
被訴施用第一級毒品罪部分無罪。
    事  實
一、乙○○前曾因持有第二級毒品案件，於民國八十九年三月三十日，經台灣高等法
    院以八十九年度上易字第五二○號判處有期徒刑三月確定，又因違反槍砲彈藥刀
    械管制條例案件，經本院於八十八年七月九日以八十七年度竹簡字第四四九號判
    處有期徒刑四月確定，前開二案經定執行刑五月確定，於九十年一月十三日入監
    執行完畢。又乙○○亦曾因施用毒品案件，經強制戒治期滿，並於八十九年九月
七日，以八十九年度戒毒偵字第九○號不起訴處分確定。然乙○○於戒治期滿後
    ，竟仍不思悔改，復基於施用第二級毒品之犯意，於九十一年二月七日晚上十時
    二十分往前回溯四日內之某時，在不詳處所，以不詳方法施用第二級毒品安非他
    命一次。嗣經警於九十一年二月七日晚上十時二十分許，在新竹市○區○○路一
    段四九六巷口前查獲。
二、案經新竹市警察局第二分局報請臺灣新竹地方法院檢察署檢察官偵查起訴。
    理  由
壹、有罪部分：
一、訊據被告乙○○矢口否認施用第二級毒品安非他命之犯行，辯稱：因九十一年二
    月七日當日曾與前男友打架，受傷後於凌晨三時許至南門綜合醫院就醫，曾接受
    藥物注射治療，事後向醫院查詢，醫院告知有注射安非他命類針劑，其並未施用
    第二級毒品安非他命云云。惟查：
（一）被告為警查獲時所採集之尿液（新竹市警察局辦理煙毒、麻醉藥品按尿液送驗
      受檢人真實姓名代號對照表暨送驗登記簿，檢體編號：Ｂ─０７０），經送內
      政部警政署刑事警察局以偏極螢光免疫分析法及氣相層析質譜分析法檢驗（尿
      液十毫升）結果，確呈安非他命類藥物之陽性反應，有該局尿液鑑驗通知書一
      紙在卷可稽（九十一年九月二十七日刑鑑字第○九一○二四七一○八號）。
（二）且尿液毒品檢驗若能使用較先進之氣相層析質譜儀分析法確認，可完全排除偽
      陽性之干擾，為目前最具公信力之檢驗方法，有法務部調查局第六處（八七）
      發技（一）字第八七０七四五七四號函附卷可參，本件被告為警查獲採取之尿
      液經送內政部警政署刑事警察局以偏極螢光免疫分析法，及氣相層析質譜分析
      法確認後，其尿液中既含安非他命類藥物陽性反應，足證被告於採尿前應有施
      用第二級毒品。
（三）至被告雖辯稱係因接受藥物治療致有安非他命反應云云，然被告係於九十一年
      二月七日凌晨二時五十分許，因前額撕裂傷約三公分，至南門綜合醫院急診縫
      合臉部，急診醫生未打針，經縫合後開止痛藥（普拿疼）、胃藥各四顆，所施
      予之藥物均未含安非他命或嗎啡成分，有該院九十二年四月十二日（九十二）
      南綜醫字第一八二號、九十二年六月二十六日（九十二）南綜醫字第三七一號
      函二紙及急診病歷（含照片）影本在卷可稽，被告既係受撕裂傷，實不可能施
      用安非他命類之藥物，此亦核與該院所附之函及病歷資料相符，其一再辯稱醫
      院治療時曾使用安非他命類藥物，自不可採。
（四）又按安非他命經口服投與後，約百分之七十於二十四小時內自尿中排出，約百
      分之九十於九十六小時內自尿中排出，如僅憑尿液中呈安非他命陽性反應，雖
      無法確實推算吸食時間距採集時間之長短，惟依上述資料推斷，最長可能不會
      超過四日，有行政院衛生署藥物食品檢驗局八十一藥檢壹字第○○一一五六號
      可憑，是被告於九十一年二月七日二十二時二十分許為警查獲，經採尿送驗發
      現有安非他命之反應，揆諸前開說明，足認被告於九十一年二月七日二十二時
      二十分許往前回溯四日內之某時，應有施用第二級毒品安非他命之事實，其辯
      稱未吸用安非他命云云，顯屬卸責之詞，不足採信，故被告犯罪事證明確，犯
      行堪予認定。
二、核被告乙○○所為，係犯毒品危害防制條例第十條第二項之施用第二級毒品罪。
    被告持有第二級毒品係供施用，其持有之低度行為應為施用之高度行為吸收，不
    另論罪。被告於八十九年三月三十日因違反毒品危害防治條例案件，經台灣高等
    法院以八十九年度上易字第五二○號判處有期徒刑三月確定，又因違反槍砲彈藥
    刀械管制條例案件，經本院於八十八年七月九日以八十七年度竹簡字第四四九號
    判處有期徒刑四月確定，前開二案經裁定定執行刑五月確定，並於九十年一月十
    三日入監執行完畢，有卷附之台灣高等法院被告全國前案紀錄表可按，其受有期
    徒刑執行完畢後五年以內再犯上開有期徒刑以上之罪，為累犯，依刑法第四十七
    條加重其刑。爰審酌安非他命毒品，係危害施用者之神經中樞，使施用者產生幻
    聽及幻想之症狀，對施用者之健康產生不良之影響，同時因幻聽及幻想結果亦可
    能使施用者對周遭之人施暴，對公共秩序產生危害，且被告前即曾因施用毒品案
    件送強制戒治，期滿後猶不知自制，再施用毒品，並其施用次數、其犯後態度等
    一切情狀，量處如主文所示之刑。
貳、無罪部分：
一、公訴意旨另略以：被告於九十年三月間某日，在其新竹朋友家中施用第一級毒品
    海洛因一次，因認被告乙○○另涉有毒品危害防制條例第十條第一項之施用第一
    級毒品罪嫌云云。
二、按犯罪事實應依證據認定之，無證據不得推定其犯罪事實，刑事訴訟法第一百五
    十四條定有明文。所謂犯罪事實之證據，係指足以認定被告確有犯罪行為之積極
    證據而言，該項證據且須適合被告犯罪事實之認定，始得採為斷罪資料。本件公
    訴人認被告乙○○涉有施用第一級毒品犯行，係以被告於偵查中之自白，及經警
    於九十一年二月七日二十二時二十分許，在新竹市○區○○路一段四九六巷口前
    ，扣得之第一級毒品海洛因一包（淨重０．０六公克、包裝重一．０三公克）為
    據。訊據被告堅決否認有前開犯行，辯稱未施用海洛因，且所扣得之第一級毒品
    海洛因一包非其所有，亦非其丟棄為警查獲等語。經查：
（一）被告乙○○為警查獲時所採取之尿液經送新竹市衛生局初驗，及送內政部警政
      署刑事警察局以氣相層析質譜分析法複驗，均未檢出嗎啡之陽性反應，核與被
      告辯稱未施用海洛因之詞相符。
（二）至被告雖曾自白於九十年三月施用海洛因，惟被告之自白不得作為有罪判決之
      唯一證據，仍應調查其他必要之證據，以察是否與事實相符，刑事訴訟法第一
      百五十六條第二項定有明文，且被告之自白與事實是否相符，須依具體情事，
      如現場跡象、被害人指供或調查其他之必要證據，以認定之，不能憑空臆測，
      認為與事實相符，而採為判決基礎（最高法院四十六年台上字第一百七十號判
      例參照），本件被告既未經查獲採尿檢出施用第一級毒品之證據，且究係於何
      時，在何處，以何方式施用均不明確，亦未扣得足以認定當時被告有施用第一
      級毒品之證據，故公訴人指述被告於九十年三月施用海洛因之事實，顯僅有被
      告之自白，並無其他證據予以補強，至本件雖於九十一年二月七日經扣得毒品
      海洛因一包，然被告否認扣案毒品為其所有，且查獲之毒品距被告自白施用之
      時間相距約一年，實亦難以本件扣得之證物推認被告當時有施用第一級毒品海
      洛因之犯行，況按之常理，若有施用海洛因，當不可能於查獲時僅持有而未施
      用，被告為警查獲當日之尿液中既如前述，未能檢出海洛因還原為嗎啡之陽性
      反應，實無證據足以認定被告有施用第一級毒品之行為甚明，是不得僅執被告
      前之供述，作為被告施用第一級毒品之唯一依據甚明。
（三）又證人即查獲本件之警員甲○○、丙○○雖均結稱當日曾目擊被告有丟東西之
      行為，惟查獲本件之時間為晚間十時二十分許，且係在路口處，縱設有路燈，
      當時天色既已昏暗，警員亦證稱係出巷口時見遠處之被告有丟東西行為，顯示
      當時雙方相去應有段距離，則按之常理，警員是否得明確看見被告丟東西，或
      所丟東西為何，實屬值疑，此亦核與證人丙○○、甲○○嗣後結稱之，有看見
      被告丟東西，但不知所丟之東西為何等語相符，故依當時天色及雙方之距離，
      查獲本件之警員顯未能明確目擊被告確有丟棄扣案毒品之行為甚明，且扣案之
      第一級毒品海洛因一包（淨重０．０六公克、包裝重一．０三公克），係於九
      十一年二月七日二十二時二十分許，為警在新竹市○區○○路一段四九六巷口
      前之７─１１便利商店附近查獲，並非自被告身上取出等情，亦經證人即查獲
      之警員甲○○結證在卷，並有其提出之現場圖（本院卷第一一九頁）附卷可查
      ，則扣案物品僅係於被告所在位置附近尋獲，然該處既係公共場所，當非僅被
      告一人在場，再參以證人甲○○結稱之毒品「當時係找了很久才找到」、且「
      當天為巡邏勤務，經過延平路，看到被告一個女孩子，應該還有其他人在，兩
      個或三個人‧‧‧其實應該不止她一個人」等語，故實難確認扣案之海洛因係
      被告所丟棄甚明，故尚不得僅因在被告所處地點附近尋獲毒品，即認扣案之海
      洛因係被告所有甚明。
（四）又扣案之毒品海洛因並未採驗指紋，亦無法證明被告曾持有，故被告前開所辯
      尚非不可採信。此外復查無其他積極證據足以證明被告涉有公訴人指述之施用
      第一級毒品罪嫌，核之前開規定所示，自應為被告無罪之諭知。
據上論斷，應依刑事訴訟法第二百九十九條第一項前段、第三百零一條第一項，毒品
危害防制條例第十條第第二項，刑法第十一條前段、第四十七條，判決如主文。
本案經檢察官許麗美到庭執行職務。
中      華      民      國    九十二    年      七      月    二十四    日
                                  臺灣新竹地方法院刑事第二庭
                                      法  官      王  紋  瑩
右正本證明與原本無異。
如不服本判決，應於判決送達後十日內向本院提出上訴狀( 應附繕本 )，上訴於臺灣
高等法院。
                                      書記官      馮  玉  玲
中      華      民      國    九十二    年      七      月    二十四    日
附錄本件論罪引用法條：
毒品危害防制條例第十條第二項。
施用第二級毒品者，處三年以下有期徒刑。


司法院資訊處製作；財團法人民間司法改革基金會備份。
